臺灣臺南地方法院柳營簡易庭民事判決
111年度營簡字第141號
原      告  華南產物保險股份有限公司

法定代理人  陳文智  
訴訟代理人  林滄堯  
被      告  李揆銓  

訴訟代理人  王亨太  
上列當事人間請求侵權行為損害賠償事件，經本院柳營簡易庭於
民國111年7月12日言詞辯論終結，判決如下：
    主  文
一、被告應給付原告新臺幣149,154元，及自民國111年2月19日
    起至清償日止，按週年利率百分之5計算之利息。
二、原告其餘之訴駁回。
三、訴訟費用新臺幣1,990元，由被告負擔新臺幣1,580元，其餘
    由原告負擔。
四、本判決原告勝訴部分得假執行。　
    事實及理由
一、原告起訴主張：被告於民國110年3月28日下午4時35分許，
    駕駛車牌號碼000-0000號營業遊覽大客車(下稱系爭A車)，
    於行經臺南市白河區仙草里172乙線約3.5公里處(下稱系爭
    地點)時，因跨越分向限制線，因而撞擊行駛在來車車道由
    原告承保訴外人蔡文欣所有並由其所駕之車牌號碼0000-00
    號自小客車(下稱系爭B車)，致系爭B車受損(下稱系爭事故)
    。經送維修車廠修繕，其修理費用為新臺幣(下同)187,761
    元【工資80,855元、塗裝60,578元(原告民事起訴狀誤載為
    工資141,433元)、零件46,328元】，原告依約賠付蔡文欣上
    開金額後，依保險法第53條規定取得代位求償權，向被告請
    求侵權行為損害賠償。並聲明：被告應給付原告187,761元
    ，及自起訴狀繕本送達翌日起至清償日止，按週年利率百分
    之5計算之利息。
二、被告則以：被告之駕駛行為並無過失。並聲明：原告之訴駁
    回。
三、得心證之理由：
  ㈠原告主張被告駕駛之系爭A車與蔡文欣駕駛之系爭B車，於上
    開時間之系爭地點發生碰撞，而生系爭事故，系爭B車並因
    此受損，原告已賠付蔡文欣修理費187,761元等情，為兩造
    所不爭執，堪信為真實。
  ㈡被告雖否認其對於系爭事故具有過失，惟按汽車在未劃設慢
    車道之雙向二車道行駛時，應依下列規定：二、在劃有分向
    限制線之路段，不得駛入來車之車道內，道路交通安全規則
    第97條第1項第2款定有明文。查被告駕駛系爭A車行經系爭
    地點時，因被告駕駛之系爭A車為營業遊覽大客車，其車輛
    車身體積龐大，其車輛於轉彎時，部分車身已橫跨分向限制
    線占用部分來車車道，有道路交通事故現場圖、道路交通事
    故照片可證，足認系爭事故之發生乃被告駕駛之系爭A車跨
    越分向限制線占用來車車道進而撞擊駛在來車車道上蔡文欣
    所駕系爭B車所致。此與臺南市車輛行車事故鑑定會鑑定結
    論相同，有該會南鑑0000000案鑑定意見書可參，被告之上
    開駕駛行為對系爭事故具有過失，堪予認定。
  ㈢因故意或過失，不法侵害他人之權利者，負損害賠償責任；
    汽車、機車或其他非依軌道行駛之動力車輛，在使用中加損
    害於他人者，駕駛人應賠償因此所生之損害，民法第184條
    第1項前段、第191條之2前段分別定有明文。被告駕駛系爭A
    車跨越分向限制線之駕駛行為，對系爭事故發生具有過失，
    業經本院認定如前，則被告依上開規定，自應就系爭B車之
    受損，負損害賠償之責。
  ㈣物被毀損時，被害人除得依民法第196條請求賠償物被毀損所
    減少之價額，得以修復費用為估定之標準，但以必要者為限
    ，例如：修理材料以新品換舊品，應予折舊(最高法院77年
    度第9次民事庭會議決議(一)參照)。原告主張其所承保之系
    爭B車因系爭事故之發生而需支出修復費用187,761元，業已
    提出估價單、統一發票為據，堪信為真實。惟對原告主張之
    事實，被告不為爭執或自認，僅免除原告之舉證責任，若原
    告之請求於法不合，法院仍應依職權予以審酌而駁回其請求
    ，故被告雖就修復費用是否需計算折舊未為爭執，但因與民
    法第196條規定因毀損所減少之價額有所超過而非必要時，
    本院即應依職權予以折舊。易言之，原告固得請求被告賠償
    修復費用，惟關於更新零件部分之請求，應以扣除按汽車使
    用年限計算折舊後之費用為限。惟系爭B車出廠日期為99年3
    月，迄110年3月28日因系爭事故受損時，已超過5年耐用年
    限，因耐用年數已滿，不再予以折舊，僅按平均法計算其殘
    值，是系爭B車之修復費用其中零件部分殘值應為7,721元【
    計算式：46,328元÷(5＋1)≒7,721元，元以下四捨五入】。從
    而，原告所承保系爭B車所受損害額應為149,154元（計算式
    ：工資80,855元＋塗裝60,578元＋零件7,721元＝149,154元）
    。
四、被保險人因保險人應負保險責任之損失發生，而對於第三人
    有損失賠償請求權者，保險人得於給付賠償金額後，代位行
    使被保險人對於第三人之請求權；但其所請求之數額，以不
    逾賠償金額為限，保險法第53條第1項定有明文。再按損害
    賠償祇應填補被害人實際損害，保險人代位被害人請求損害
    賠償時，依保險法第53條第1項規定，如其損害額超過或等
    於保險人已給付之賠償金額，固得就其賠償之範圍，代位請
    求賠償，如其損害額小於保險人已給付之賠償金額，則保險
    人所得代位請求者，應祇以該損害額為限。被保險人蔡文欣
    因被告之過失駕駛行為致系爭B車受有損害，其回復原狀所
    需修理費用於零件折舊後，所得請求之修復費用為149,154
    元，即為被保險人蔡文欣實際之損害，原告於給付保險金後
    ，固得代位被保險人對被告請求損害賠償，惟其所得代位請
    求者，應祇在上開損害額範圍內。從而，原告得本於侵權行
    為之法律關係及保險法第53條第1項規定，請求被告賠償其1
    49,154元。
五、給付無確定期限者，債務人於債權人得請求給付時，經其催
    告而未為給付，自受催告時起，負遲延責任。其經債權人起
    訴而送達訴狀，或依督促程序送達支付命令，或為其他相類
    之行為者，與催告有同一之效力；遲延之債務，以支付金錢
    為標的者，債權人得請求依法定利率計算之遲延利息；應付
    利息之債務，其利率未經約定，亦無法律可據者，週年利率
    為百分之5，民法第229條第2項、第233條第1項前段及第203
    條業已分別明定。查原告之起訴狀繕本係於111年2月8日寄
    存送達被告，於111年2月18日生送達之效力，因此，原告請
    求被告給付自111年2月19日起至清償日止，按週年利率百分
    之5計算之法定遲延利息，為有理由，應予准許。
六、綜上所述，原告依侵權行為法律關係及保險法第53條第1項
    規定，請求被告給付如主文第1項所示之金額、利息，為有
    理由，應予准許；逾此範圍之請求，即無理由，應予駁回。
    又本件係屬民事訴訟法第427條第1項簡易訴訟事件所為被告
    部分敗訴之判決，依同法第389條第1項第3款規定，就原告
    勝訴部分，應依職權宣告假執行。
七、末按各當事人一部勝訴、一部敗訴者，其訴訟費用，由法院
    酌量情形，命兩造以比例分擔或命一造負擔，或命兩造各自
    負擔其支出之訴訟費用；法院為終局判決時，應依職權為訴
    訟費用之裁判，民事訴訟法第79條、第87條第1項分別定有
    明文。本件訴訟費用額確定為1,990元(即第一審訴訟費用)
    ，且原告為一部勝訴、一部敗訴。本院審酌原告勝訴部分之
    金額與原告全部請求金額之比例，認應由被告負擔1,580元
    ，其餘由原告負擔，爰判決如主文第3項所示。
八、據上論結，本件原告之訴為一部有理由，一部無理由，依民
    事訴訟法第436條第2項、第79條、第87條第1項、第389條第
    1項第3款，判決如主文。
中　　華　　民　　國　　111 　年　　7 　　月　　26　　日
                  臺灣臺南地方法院柳營簡易庭
                              法  官  陳協奇
以上正本係照原本作成。
被告如不服本判決，應於送達後20日內，向本院提出上訴狀並表明上訴理由，如於本判決宣示後送達前提起上訴者，應於判決送達後20日內補提上訴理由書（須附繕本）。如委任律師提起上訴者，應一併繳納上訴審裁判費。　　　　　　　　　　　　　　
中　　華　　民　　國　　111 　年　　7 　　月　　27　　日
　　　　　　　　　　　　　　　書記官  洪季杏